最高法院刑事判決　　　　　　九十六年度台上字第二一三九號
上　訴　人　甲○○
上列上訴人因違反毒品危害防制條例案件，不服台灣高等法院中
華民國九十五年十二月二十七日第二審判決（九十五年度上訴字
第三八七八號，起訴案號：台灣桃園地方法院檢察署九十三年度
偵字第一八八八九號），提起上訴，本院判決如下：
    主  文
上訴駁回。
    理  由
按刑事訴訟法第三百七十七條規定：上訴於第三審法院，非以判
決違背法令為理由，不得為之。是提起第三審上訴，應以原判決
違背法令為理由，係屬法定要件。如果上訴理由狀並未依據卷內
訴訟資料，具體指摘原判決不適用何種法則或如何適用不當，或
所指摘原判決違法情事，顯與法律規定得為第三審上訴理由之違
法情形，不相適合時，均應認其上訴為違背法律上之程式，予以
駁回。本件原判決維持第一審論上訴人甲○○以連續販賣第一級
毒品罪，處有期徒刑拾參年，並為相關從刑宣告之判決，駁回上
訴人在第二審之上訴。係依憑上訴人之部分自白（對於其為警查
獲時，經警當場在其隨身攜帶之手皮包內，查扣電子秤一個及第
一級毒品海洛因十九包等事實，坦承不諱）、證人陳國龍之證言
（指證其先後多次向上訴人購買海洛因等情），並參酌扣案之上
開海洛因十九包、電子秤一個，及經警另在上訴人住處查獲之研
磨機二台、分裝夾鏈帶二千零三十只，暨卷附之法務部調查局民
國九十三年十二月十七日調科壹字第０八０００八六０六號鑑定
通知書（內載：上開海洛因十九包經鑑定結果，確屬海洛因無誤
，驗餘合計淨重六．三八公克等旨）等證據資料，而為論斷，已
敘述其所憑之證據及認定之理由。而以上訴人否認有販賣第一級
毒品之犯行，辯稱：伊不認識陳國龍，未曾販賣海洛因予陳國龍
云云；其原審選任辯護人辯謂：證人陳國龍歷次之證言反覆不一
，顯非可採，又無足以令人確信之補強證據，以資證明該證人不
利於上訴人之指證與事實相符，況陳國龍與上訴人並非熟識，上
訴人不可能貿然出售毒品予陳國龍等語，認係卸責之詞，不足採
信，亦已依憑卷證資料，在理由內詳加指駁；並說明：證人陳國
龍於警詢中之陳述，係被告以外之人於審判外之陳述，且上訴人
之選任辯護人於第一審及原審已爭執其證據能力，經審酌該證人
警詢中之陳述，與其於第一審審判中之證言不符，且其警詢陳述
並不具有較可信之特別狀況，依刑事訴訟法第一百五十九條第一
項之規定，不以之作為證據。又陳國龍於九十五年四月十九日第
一審審理中原係證稱：僅向上訴人購買二、三次海洛因，每次一
包一千元（新台幣，下同）云云，但經審判長提示其偵訊筆錄後
，旋即說明係因恐遭報復，始為不實陳述，並確認其於偵查中之
證述始為實在，有該審判筆錄可稽，因認應以其於偵查中證陳：
每次向上訴人以一千元購得海洛因一包，先後共有七、八次等詞
為可信，並從有利於上訴人之認定，即認定上訴人係先後七次，
每次以每包一千元之價格，販賣毒品海洛因各一包予陳國龍等情
之理由。從形式上觀察，原判決並無足以影響判決結果之違法情
形存在。上訴意旨略稱：(一)、陳國龍指證其最後一次係於九十三
年十一月三日，在桃園縣蘆竹鄉○○路○段六之二號旁貨櫃屋內
，向上訴人購買海洛因等情，然原審竟未調查上訴人所持用之行
動電話，有無於上開時間在該址附近通話之紀錄，亦未查明上訴
人所持有及陳國龍所持有之海洛因純度是否相同，即遽予判決，
非無調查職責未盡之違法。(二)、證人陳國龍之證言並非始終一致
，原判決未調查必要之補強證據，即以該證人之證詞作為上訴人
有罪之唯一證據，難謂適法等語。惟按：(一)、刑事訴訟法第三百
七十九條第十款所稱應於審判期日調查之證據，係指客觀上為法
院認定事實及適用法律基礎之證據而言。行動電話之持用人未必
隨時攜帶其行動電話，亦未必均由本人使用該行動電話；又同一
人販賣之毒品，未必每次、每包之純度均屬相同，此為社會上一
般人週知之事實。是上訴人之行動電話有無於原判決認定其販賣
第一級毒品之時間，在其販賣地點附近通話之紀錄？上訴人及證
人陳國龍所持有而經查扣之海洛因，其純度是否相同？均與上訴
人有無販賣海洛因予陳國龍之待證事實，無必要之關聯，顯然非
屬上述情形之證據，原審未為無益之調查，不能謂有前開第十款
之違法情事，自不得執此指摘，而資為合法之第三審上訴理由。
(二)、證人之陳述有部分前後不符，或相互間有所歧異時，究竟何
者為可採，法院仍得本其自由心證予以斟酌，非謂一有不符或矛
盾，即應認其全部均為不可採信，倘其基本事實之陳述，與真實
性無礙時，並非不得予以採信。本件證人陳國龍於第一審偵、審
中之證言雖非始終一致，然原判決就其認為可以信實之部分予以
採取，業已敘明得心證之理由，既與上開採證法則並無違背，自
不容任意指為違法。又查原審並非單憑證人陳國龍之證言，為其
判決之唯一基礎，業如上述，上訴意旨未依卷內訴訟資料而妄加
爭執，均非第三審上訴之合法理由。其餘上訴意旨，核屬對於事
實審法院取捨證據與自由判斷證據證明力之職權行使，徒以自己
之說詞，泛指其為違法，並就原判決理由已經說明之事項，再為
單純之事實上爭執，難認已符合首揭法定之第三審上訴要件。其
上訴違背法律上之程式，應予駁回。
據上論結，應依刑事訴訟法第三百九十五條前段，判決如主文。
中　　華　　民　　國　九十六　年　  四 　 月 　二十 　日
                      最高法院刑事第五庭
                          審判長法官  林　增　福
                                法官  邵　燕　玲
                                法官  張　清　埤
                                法官  陳　世　雄
                                法官  蔡　國　在
      本件正本證明與原本無異
                                      書  記  官
中　　華　　民　　國　九十六　年　　四　　月　二十六　日
                                                     m
